臺灣高等法院臺南分院刑事判決　　　　　　九十年度上易字第一五七五號　　　Ｇ
　　　上　訴　人
　　　即　被　告　丙　○　○
　　　選任辯護人　黃　進　祥　律師
右上訴人因竊盜案件，不服臺灣臺南地方法院九十年度易字第一二一八號中華民國九
十年八月二十七第一審判決（起訴案號：臺灣臺南地方法院檢察署九十度偵字第四二
九四號），提起上訴，本院判決如左：
      主      文
上訴駁回。
      事      實
一、丙○○前有多次竊盜等紀錄，又於民國八十四年間，再犯竊盜罪，經臺灣臺南地
    方法院判處有期徒刑一年六月確定（與前所犯竊盜等罪所處有期徒刑二年一月，
    合併執行），於八十五年五月四日縮短刑期假釋出獄，至八十七年七月六日縮刑
    假釋期滿，以已執行論。詎丙○○仍不知悔改，於九十年三月二十二日十二時四
    十分許，在台南縣永康市○○路二十號前，見甲○○下車購物時仍將其所有之藍
    色皮包一只（內有駕駛執照、身分證、郵局提款卡、第一商業銀行提款、永康農
    會提款卡、匯通商業銀行信用卡及中國信託商業銀行信用卡各一張、健保卡四張
    、郵局存摺二本、台南區中小企業銀行存摺一本、現金新台幣五千元），置於車
    牌號碼ＭＮ─３８７６號自小客車右前座上，竟意圖為自己不法之所有，趁機徒
    手竊取甲○○前開皮包得逞，並迅速騎乘車牌號碼ＯＧＥ─３９６號重型機車逃
    逸，適為甲○○看見其臉孔，並記下車牌號碼後報警循線查獲。
二、案經甲○○訴由台南縣警察局永康分局報請台灣台南地方法院檢察署檢察官偵查
    起訴。
      理      由
一、訊據上訴人即被告丙○○矢口否認有何竊盜犯行，辯稱：我是從事海產生意，都
    是晚上營業，白天睡覺，當時我身體不適，機車駕照又被吊扣中，不可能去行竊
    ，而我的機車曾經失竊過，那段時間我在生病，都是我小舅子乙○○載我上下班
    ，後來於二十四日十一點多在離我住處十幾公尺的地方發現我的機車，且車鑰匙
    亦被弄壞過，故本件我的機車為何人騎走作案，我完全不知情，且事後被害人對
    我表示，行竊之人不是我，而被害人所憑之口卡資料為民國八十四年建立，迄本
    案案發已達六年之久，單憑口卡相片指認，必生誤差云云。經查：
（一）右揭事實，迭據告訴人甲○○於警訊中指稱「我看見一男子抱著一個藍色包包
      匆忙逃逸，騎著一輛車號ＯＧＥ─３９６機車逃逸，而該男子手抱著的藍色牛
      仔布皮包就是我的；確定為該男子（指車號ＯＧＥ─３９６號車主丙○○之影
      像資料及口卡片上之相片）為竊取我皮包（之男子）」（見九十年三月二十二
      日警訊筆錄）；於偵查中亦證稱「（問：你那天看到機車確實是ＯＧＥ─３９
      ６號？答稱）是，因我隔不久就馬上去指認，所以看到照片就能認出」（經檢
      察官核對被告與圖片極為相似）（見偵查卷第十五頁背面）；於原審審理時復
      證稱「我下車購買公司要用的打掃用具，當時我將皮包放在右前座上：：：當
      時商店老闆在拿用具給我時，我有回頭看我的車子，注意皮包是否仍在車內，
      但我發現我的皮包已不在車內，我看到我的左後車門旁邊，有一個男性半蹲屈
      伸行走，等他走到我的行李箱時，我看到他手中抱著我的皮包，該男性還回頭
      看我一眼，於是匆忙地跳上尚未熄火的機車逃逸，我有記下他的車牌ＯＧＥ─
      ３９６號黑色重型機車，該竊賊回頭看我一眼時，我有看到他臉部的長相，事
      後我到警局報案，警察依據我記下的車牌號碼，查詢車籍資料，並調口卡（含
      影像資料）給我指認，我當時看到口卡（含影像資料）上的人很像是竊賊」「
      被告的臉型與竊賊瘦黑的臉型相符，所以我就指認他。」等各語明確（原審卷
      三一至三三頁），此與證人即承辦員警戊○○證稱「（我們）依據其所記下之
      車號，查詢該機車之車籍資料，機車均屬黑色，並查出車主為丙○○，於是我
      們調查丙○○之口卡片及影像資料，影像資料經提示甲○○指認，甲○○當時
      語氣確定該男子即為丙○○」等語，互核一致，又告訴人於發現被告竊取其財
      物並騎乘車號ＯＧＥ─３９６號機車離去後，隨即向警方報案，並於警局中指
      認被告及其所騎乘之機車號碼，二者相距時間僅約一小時左右，斯時記憶仍屬
      清晰，且其與被告亦素不相識，衡情，告訴人當無設詞誣指被告之可能，此外
      ，復有影像基本資料、口卡片、車籍作業系統查詢認可資料表各一件附警卷可
      資佐證，雖該口卡上及影像基本資料係於八十四、五年間所建立，然由以上證
      據資料所示，尚無指認錯誤情事，告訴人上開指訴之情，應值採信。
（二）告訴人於原審法院調查時雖陳稱「偵查中我無法確認竊賊即為被告，感覺竊賊
      的體型較瘦小，被告較壯」（見原審卷三二頁九十年七月十六日訊問筆錄）；
      於本院時復證稱：「我在檢察官偵查中看到被告本人時就覺得不像這個人，因
      為我看口卡相片時他的身材是瘦瘦的不是很高，和當庭的被告根本不像，我心
      理就產生疑問是否我認錯人了，我心理亦想要去警察局向警察講是我認錯人了
      ，且在檢察官偵查時亦有對檢察官講是我認錯人了。」「因為他蹲著身體走過
      車後，他的車子距離我車子的後面大概有一、兩公尺，所以他站起來時全身的
      身材我是有看到的。」（本院卷第一宗六九、七十頁）等各語，然告訴人當時
      只看到竊嫌曲身行走，竊得後，即跳上機車逃逸，無法確認竊嫌的身材，亦據
      告訴人於原審陳明在卷（見原審卷三三頁），縱有看過竊嫌全身的身材，亦係
      在瞬間瞥略過，顯見告訴人所見竊嫌之身材體型與被告有所不符，乃因竊嫌曲
      身行走之故，致無法確認其身材體型；又告訴人係因在偵查訊問後，被告告訴
      我，他說他的車子被竊，而且當時生病，無法去行竊，當天不是他去行竊的云
      云，始對自己之指認產生懷疑（原審卷三三頁、本院卷第一宗六九頁），惟以
      告訴人自九十年三月二十二日案發當日，或至同年五月十日到偵查庭應訊時、
      或至同年七月十六日原審審理時、或至九十一年一月二十二日本院調查時，相
      隔已久，亦難期告訴人對於竊嫌之身高體型可為正確之記憶，自難僅以告訴人
      上開不確定之身材體型差異處之陳述，而得遽以否定其前揭明確之指認。證人
      戊○○、丁○○均證稱當時有採到指紋云云，經台南縣警察局永康分局送請內
      政部警政署刑事警察局鑑定結果，因指紋紋線模糊不清，無法比對，有該分局
      九十一年八月二日永警刑字第○九一○○一九三○六號函暨所附九十一年八月
      二十二日刑紋字第○九一○二一九四○○號鑑定書在卷可稽（本院卷第一宗一
      二九、一三○頁），且據證人丁○○所證因為一般的機車或汽車放在路旁通常
      會被人摸到，所以這個指紋鑑定也只是作參考而已（本院卷一一三頁），是該
      指紋雖無法鑑定為被告所有，惟亦不能為被告有利之認定。
（三）被告另辯稱伊當時因罹患痔瘡疾病，且機車駕照又遭吊扣中，伊不可能騎機車
      去犯案，並提出杏安醫院診斷證明書、嘉義區監理所台南監理站駕駛執照吊扣
      執行單各一紙為證，惟觀之該診斷證明書醫師囑言欄僅載明被告係分別於九十
      年三月十二日、十四日、二十日及四月十七日接受該院治療等語，顯見被告並
      非因上開疾病而有短期內接受密集治療之情形，則被告是否因罹患上開疾病而
      無法騎乘機車，即不無可疑；況被告因罹患上開疾病，另於同年五月八日、二
      十二日、六月五日、六月十九日、七月十七日亦有就診紀錄，有卷附被告全民
      健康保險卡影本一紙在卷可稽，九十年五月十日被告仍騎乘車號ＯＧＥ─３９
      ６號機車至偵查庭應訊，業據被告自承「（問：現機車在何處？）我有騎來開
      庭，現在在外面」等語明確（見偵查卷第十六頁正面），顯見被告即便於上開
      疾病就診期間，依然能騎乘機車而不受何影響，當堪認定，此外，被告之機車
      駕照遭吊扣期間係自九十年一月二十日起至同年五月十九日止（參卷附嘉義區
      監理所台南監理站駕駛執照吊扣執行單），而被告卻於同年五月十日仍騎乘該
      車至偵查庭應訊，業如前述，亦可見被告並不因其機車駕照遭吊扣，即停止騎
      乘機車，被告所為上開未乘機車之辯解，自難採信。
（四）被告復辯稱伊機車曾遭人以鑰匙強行開啟失竊云云，並於偵查、原審及本院調
      查時供稱：「有被以鑰匙強開過，但事後機車還停在我住處，所以我不知何人
      有偷機車去騎過」「我的機車被偷過好幾次，但後來又返回我停車原位」等語
      ，並聲請訊問證人乙○○。惟依被告上開所述，其所有車號ＯＧＥ─３９６號
      機車，既經他人以鑰匙強行開啟並遭竊多次，則竊取機車之人，豈有於竊取騎
      用後，猶將機車騎回被告住處附近停放之可能。另被告所供機車遭竊期間，由
      乙○○搭載上班云云（本院卷第一宗二五頁），惟據乙○○證稱：「（問：被
      告丙○○的機車何時失竊？答稱）三月下旬失竊的。」「（問九十年三月二十
      二日是否由你載被告丙○○上下班？答稱）大約是在那個時候，有載了壹個星
      期。」等語，所稱「三月下旬失竊」「大約在那個時候」，均屬約略時間之陳
      述，尚未能肯定包括九十年三月二十二日當天；又被告失竊機車由乙○○載送
      達一個星期之久，何以遲遲未向警察機關報案（原審卷六八頁），此顯有悖於
      常情，被告復未能舉證證明機車遭竊取之事實。至被告另聲請傳訊證人即建龍
      機車行負責人己○○，用以證明其確於九十年三月二十四日至該機車行更換鎖
      頭，乃竊盜本件財物後之事，縱認被告所述為實在，亦不能證明該機車曾於同
      年三月二十二日失竊，對於本案事實之認定不生影響，自無予以傳訊之必要。
（五）綜上所述，被告所辯，純為事後卸責之詞，委無可採。本案事證明確，被告犯
      行堪以認定，自應依法論科。
二、查被告丙○○意圖為自己不法之所有，而竊取他人之動產，核其所為，係犯刑法
    第三百二十條第一項之竊盜罪。被告前有多次竊盜等紀錄，又於民國八十四年間
    ，再犯竊盜罪，經臺灣臺南地方法院判處有期徒刑一年六月確定（與前所犯竊盜
    等罪所處有期徒刑二年一月，合併執行），於八十五年五月四日縮短刑期假釋出
    獄，至八十七年七月六日縮刑假釋期滿，以已執行論，以已執行論，有台灣高等
    法院被告全國前案紀錄表在卷可稽，其受有期徒刑之執行完畢，五年以內再犯本
    件有期徒刑以上之罪，為累犯，應依刑法第四十七條之規定加重其刑。
三、原審適用刑法第三百二十條第一項、第四十七條，罰金罰鍰提高標準條例第一條
    前段之規定，審酌被告有多次竊盜前案科刑及執行紀錄，不思正途賺取錢財，竟
    隨意竊取他人財物，毫無他人所有物之概念，及犯罪後猶飾詞圖卸刑責等一切情
    狀，量處有期徒刑十月，認事用法核無違誤，所處之刑亦屬相當，被告上訴意旨
    否認犯罪，指摘原判決不當，非有理由，應予駁回。
四、據上論斷，應依刑事訴訟法第三百六十八條，判決如主文。
本案經檢察官李傳來到庭執行職務。
中    華    民    國      九十一      年      十      月      十五      日
                                  臺灣高等法院臺南分院刑事第六庭
                                      審判長法官  楊    明    章
                                            法官  顏    基    典
                                            法官  高    明    發
右正本證明與原本無異。
不得上訴。
                                      法院書記官  李    梅    菊
中    華    民    國      九十一      年      十      月     十六       日
附錄本案論罪科刑法條全文：
刑法第三百二十條第一項：
意圖為自己或第三人不法之所有，而竊取他人之動產者，為竊盜罪，處五年以下有期
徒刑、拘役或五百元以下罰金。
